【裁判字號】    98,交聲,401
【裁判日期】    990108
【裁判案由】    聲明異議
【裁判全文】
臺灣屏東地方法院交通事件裁定         98年度交聲字第401號
原處分機關  交通部公路總局高雄區監理所屏東監理站
異  議  人
即受處分人  甲○○
上列受處分人因違反道路交通管理處罰條例事件，對於交通部公
路總局高雄區監理所屏東監理站民國98年10月20日所為之處分（
原處分案號：屏監違字第裁82-V00000000號）聲明異議，本院裁
定如下：
    主  文
異議駁回。
    理  由
一、原處分意旨略以：異議人即受處分人甲○○於民國98年9 月
    15日10時25分許，駕駛車牌號碼4267-WU 號自用小客貨車，
    行經屏東縣崁頂鄉○○路與興農路交岔路口時，因有駕車行
    經有燈光號誌管制之交岔路口闖紅燈之違規事實，為警攔停
    掣單舉發，嗣原處分機關即交通部公路總局高雄區監理所屏
    東監理站認異議人上開情形，違反道路交通管理處罰條例第
    53條第1 項之規定，裁處罰鍰新臺幣（下同）2,700 元，並
    依同條例第63條規定記違規點數3 點等語。
二、聲明異議意旨略以：伊車於燈號由綠燈轉為黃燈時業已通過
    停止線，至路中央時始轉換為紅燈等語。
三、按汽車駕駛人，行經有燈光號誌管制之交岔路口闖紅燈者，
    處1,800 以上5,400 元以下罰鍰；又汽車駕駛人有第53條情
    形者，記違規點數3 點，道路交通管理處罰條例第53條第1
    項、同條例第63條分別定有明文。經查：
（一）異議人於98年9 月15日10時25分許，駕駛車牌號碼4267-W
      U 號自用小客貨車，行經屏東縣崁頂鄉○○路與興農路交
      岔時，因有駕車行經有燈光號誌管制之交岔路口闖紅燈並
      為警攔停掣單舉發之事實，業據舉發員警朱育徵陳稱：伊
      於98年9 月15日10時至12時執行巡邏交整勤務，斯時視線
      良好，舉發地點交通號誌亦運作正常。伊見異議人車在燈
      號轉換為紅燈後闖越舉發地點交岔路口等語甚詳，有舉發
      員警朱育徵出具之報告書、屏東縣政府警察局東港分局98
      年10月1 日東警分交字第0980015531號函附卷可考（見本
      院卷第7 至8 頁）；另佐以舉發地點路面開闊，交通號誌
      豎立處並未有何遮蔽物，且由舉發員警所站立位置亦可清
      楚辨識上開交岔路口交通號誌運作情況，有舉發現場圖、
      舉發現場照片在卷可證（見本院卷第16至18頁），益徵證
      人前開陳述應堪信為真實，尚非子虛。從而，本件異議人
      確有於上述時、地，駕駛上開自用小客貨車，行經有燈光
      號誌管制之交岔路口闖紅燈之交通違規情事，應堪認定。
（二）至異議人辯稱：伊車於燈號由綠燈轉為黃燈時業已通過停
      止線云云。惟本件證人朱育徵身為員警，執行公務本身倘
      有違法、不當將有受行政懲處責任之嚴格監督，而證人與
      異議人間亦素不相識，並無仇隙，衡情自無虛構違規事實
      以陷害異議人、駕駛人之理。再者，交通違規行政爭訟之
      舉證責任原理，應非如刑事案件中，必須超越任何合理懷
      疑，始可為有罪判決之嚴格程度，而係應與民事訴訟之舉
      證責任原理相類似，亦即基本上應就行政機關與人民所各
      自主張有利於己之事實，分配其應盡之舉證責任，而非逕
      予適用刑事訴訟上之無罪推定原則，此觀諸行政訴訟法第
      136 條規定行政訴訟程序準用民事訴訟法第277 條舉證責
      任分配原則之立法意旨，即可明瞭。準此，本件異議人僅
      空言泛稱未有前開交通違規情事，迄未提出或聲請調查何
      項事證，以實其說，或用以佐證員警舉發過程有何瑕疵可
      指，自難認其辯詞可採。
四、末以，本件固未有舉發照片以資證明異議人交通違規事實，
    然交通警察掣單舉發違反道路交通管理處罰條例所列違規事
    實，本質上為行政處分，係公務員基於職務上權力，依法就
    特定之具體事件所為具公法上效果之單方面行政行為，基於
    公務員為公法上行為具有公信力之原則，該行政行為當可被
    推定為真正，其據以依法處分之事實認定亦為正確無誤，本
    此公信原則，立法者乃賦予行政機關制定違反道路交通事件
    統一裁罰基準及處理細則，使執行勤務員警得當機處分，以
    達其維護交通秩序、安全之行政目的，反之，若謂公務員一
    切行政行為均需預留證據以證其實，則國家行政勢必窒礙難
    行，是本件舉發員警本其維護交通秩序、安全職責所為之舉
    發，雖未照相存證，亦應受到合法、正確之推定，併予敘明
    。
五、爰依道路交通案件處理辦法第19條，裁定如主文。
中    華    民    國    99    年    1     月    8     日
                  交通法庭      法  官  羅森德
以上正本證明與原本無異。
如不服本裁定應於收受送達後5 日內向本院提出抗告書狀敘述抗
告之理由抗告於臺灣高等法院高雄分院。
中    華    民    國    99    年    1     月    8     日
                                書記官  羅永隆

司法院資訊處製作；財團法人民間司法改革基金會備份。
